臺北高等行政法院判決　　　　　　　　　　　　　　　九十年度訴字第一八五三號
　　原　　　告　林文獻
　　訴訟代理人　閔惠玲（會計師）
　　被　　　告　台北市稅捐稽徵處
　　代　表　人　甲○○處長）.
右當事人間因營業稅事件，原告不服財政部中華民國八十九年十月三十一日台財訴第
0000000000號再訴願決定，提起行政訴訟，本院判決如左：
　　主  文
原告之訴駁回。
訴訟費用由原告負擔。
    事實概要：
本件經由被告查獲翔永預拌混凝土股份有限公司（下稱翔永公司）於民國（下同）八
十二年七月至同年十二月間無進貨事實，涉嫌取得玫美企業有限公司、亨利泰企業有
限公司、頂誠企業有限公司及總嚴企業有限公司等所虛開立統一發票二十紙，金額計
新台幣（下同）一九、○五八、○四四元（不含稅），充當進項憑證，並持之申報扣
抵銷項稅額。案經被告據以核定翔永公司虛報進項稅額，補徵營業稅九五二、九○二
元（被處分人已於八十七年十一月十九日繳納），並按所漏稅額處以八倍罰鍰計七、
六二三、二○○元（計至百元止）。翔永公司不服，申經被告八十八年二月二十六日
北市稽法乙字第八八一○六三八一○○號復查決定：「原罰鍰處分更正改按申請人所
漏稅額處五倍罰鍰，其餘復查駁回。」，提起訴願、再訴願，遞遭駁回，被處分人逾
二個月之不變期間提起行政訴訟，經本院以九十年度訴字第一五七號裁定駁回在案。
原告主張其為利害關係人，依行政訴訟法第四條第三項之規定，就再訴願、訴願、復
查決定及原處分有關處罰部分，提起本件行政訴訟，請求予以撤銷，改按稅捐稽法第
四十四條規定裁罰。
    理  由
一、本件原告起訴意旨略以，原告係另案因營業稅為被告核定補徵營業稅及罰鍰之翔
    永公司之前任負責人及主要股東，至八十四年五月始將股權全數讓售與現任負責
    人闕山鎰，雙方買賣契約約定讓售股權後，如有發生應補繳移轉日前之稅捐時，
    仍應由原告負繳納之責。本件被告既就八十二年間之營業稅核定翔永公司應補繳
    營業稅及罰鍰，若由該公司補繳上開稅款，該公司必向原告求償，故原告應屬上
    開營業稅補徵稅款及罰鍰之利害關係人，依法得對財政部八十九年十月三十一日
    台財稅字第○八九一三五六七七八號再訴願決定提起行政訴訟，原告係於八十九
    年十二月三十日獲翔永公司告知上開再訴願決定，爰於法定期間提起本件訴訟云
    云。
二、按「人民因中央或地方機關之違法行政處分，認為損害其權利或法律上之利益，
    經依訴願法提起訴願而不服其決定，或提起訴願逾三個月不為決定，或延長訴願
    決定期間逾二個月不為決定者，得向高等行政法院提起撤銷訴訟。」「訴願人以
    外之利害關係人，認為第一項訴願決定，損害其權利或法律上之利益者，得向高
    等行政法院提起撤銷訴訟。」「原告之訴，依其所訴之事實，在法律上顯無理由
    者，行政法院得不經言詞辯論，逕以判決駁回之。」分別為行政訴訟法第四條第
    一項、第三項及第一百零七條第三項所規定。故，因行政機關之違法行政處分，
    致權利或法律上之利益受損害之相對人及其他利害關係人，始為得提起撤銷訴訟
    之適格當事人。又所謂利害關係人，係指違法行政處分之結果致其現已存在之權
    利或法律上之利益受影響者而言，若僅具經濟上、情感上或其他事實上之利害關
    係者則不屬之。而原告所提之訴，有當事人不適格者，自應認在法律上顯無理由
    ，依上開規定，予以駁回。
三、查行政訴訟法第四條第三項固規定：「訴願人以外之利害關係人，認為第一項訴
    願決定，損害其權利或法律上之利益者，得向高等行政法院提起撤銷訴訟。」而
    此處所指之利害關係人，依行政法院七十五年判字第三六二號判例意旨所示，乃
    指具有「法律上之利害關係」而言。本件被告所核定應補徵營業稅及罰鍰之人係
    翔永公司，並非原告，縱如原告所言，其於出售股權予翔永公司之現任負責人闕
    山鎰時，曾與之約定，倘日後發生移轉日前應補繳之稅款及罰鍰，原告應負責繳
    納之情事，原告亦僅屬具有反射利益，因原告並非納稅義務人，尚不能認為原告
    係上述補徵稅款及罰鍰之法律上之利害關係人。從而，本件原處分及一再訴願決
    定，對原告之權利或法律上之利益未生有損害，原告並非利害關係人，依前揭說
    明，其當事人不適格，其訴在法律上顯無理由，爰不經言詞辯論，逕以判決駁回
    之。至於兩造其他實體上之爭執，則毋庸論究，併此明。
據上論結，本件原告之訴為無理由，爰依行政訴訟法第一百零七條第三項、第九十八
條第三項前段，判決如主文。
中　　華　　民　　國　　九十一　　　年　　　八　　　　月　　  二十八　　日
                            臺 北 高 等 行 政 法 院   第 七 庭
                                           審 判 長 法  官　鄭小康
                                                    法  官　黃秋鴻
                                                    法  官　林金本
右為正本係照原本作成。
如不服本判決，應於送達後二十日內，向本院提出上訴狀並表明上訴理由，如於本判
決宣示後送達前提起上訴者，應於判決送達後二十日內補提上訴理由書（須按他造人
數附繕本）。
中　　　華　　　民　　　國　　九十一　　年　　　八　　　月　　 三十 　　日
                                      　    　      書記官  簡信滇
